【裁判字號】    97,交易,769
【裁判日期】    980320
【裁判案由】    過失傷害
【裁判全文】
臺灣臺中地方法院刑事判決             97年度交易字第769號
公  訴  人  臺灣臺中地方法院檢察署檢察官
被      告  甲○○
上列被告因過失傷害案件，經檢察官提起公訴（97年度調偵字第
185號），本院判決如下：
    主    文
甲○○犯過失傷害罪，處有期徒刑肆月，如易科罰金，以新臺幣
壹仟元折算壹日。
    犯罪事實
一、甲○○於民國96年7月13日晚上11時30分許，駕駛車牌號碼5
    R-9277號自小客車，沿臺中市○○○路由南向北方向行駛，
    行至該路與東興路口交岔路口，本應注意汽車行駛至交岔路
    口，其行進應遵守燈光號誌之指示，而號誌為閃光黃燈時，
    車輛應減速接近，注意安全，小心通過及應注意車前狀況，
    隨時採取必要之安全措施。而依當時天氣晴、夜間有照明、
    路面鋪設柏油、乾燥無缺陷且無障礙物、視距良好等情，並
    無不能注意之情事。竟疏未注意於此，未減速慢行而貿然欲
    通過交岔路口，適有丙○○騎乘車牌號碼TBG-411號重型機
    車，沿東興街往樹王路由西向東方向行駛至前開路口，亦未
    注意己方號誌為閃光紅燈，車輛應減速接近，先停止於交岔
    路口前，讓幹道車優先通行後認為安全時，方得續行，致雙
    方見狀時皆已煞車不及，甲○○之自小客車左前車頭撞擊丙
    ○○之機車右側車身，丙○○因而拋出機車、跌落在甲○○
    之車前玻璃，復彈落地面，致受有創傷性蜘蛛膜下腔出血、
    肢體多處挫、擦傷等傷害。甲○○因踩煞不及而向右偏閃，
    同向後方之何健寬則因此突發情況而不及反應，向前追撞甲
    ○○之自小客車，最後2車始停止在快車道上。甲○○於駕
    車肇事犯罪後，尚未經有偵查權限之公務員發覺前，主動向
    據報前往處理之員警表明為肇事人，自首而接受裁判。
二、案經丙○○訴由臺灣臺中地方法院檢察署檢察官偵查起訴。
    理    由
一、證據能力之說明﹕
  (一)按現行刑事訴訟法為保障被告之反對詰問權，排除具有虛偽
    危險性之傳聞證據，以求實體真實之發見，於該法第159條
    第1項明定被告以外之人於審判外之言詞或書面陳述，除法
    律有規定者外，不得作為證據。而刑事訴訟法第159條之1至
    159條之4有傳聞法則之例外規定，且被告以外之人於審判外
    之陳述，雖不符前4條之規定，而經當事人於審判程序同意
    作為證據，法院審酌該言詞陳述或書面陳述作成時之情況，
    認為適當者，亦得為證據；當事人、代理人或辯護人於法院
    調查證據時，知有第159條第1項不得為證據之情形，而未於
    言詞辯論終結前聲明異議者，視為有前項之同意，刑事訴訟
    法第159條之5定有明文。本件關於以下論及之被害人丙○○
    之指訴，係屬被告以外之人於審判外之書面陳述，而檢察官
    、被告並未就上開陳述有所爭執，且迄於言詞辯論終結前，
    均未主張有刑事訴訟法第159條第1項不得為證據之情形，是
    應認已同意作為證據，且經本院審酌後，認無不適當之情形
    ，應認具有證據能力。
  (二)又「被告以外之人於偵查中向檢察官所為之陳述，除顯有不
    可信之情況者外，得為證據」，刑事訴訟法第159條之1第2
    項定有明文。此乃立法者以刑事訴訟法規定檢察官代表國家
    偵查犯罪、實施公訴，依法有訊問被告、證人、鑑定人之權
    ，且實務運作時，偵查中檢察官向被告以外之人所取得之陳
    述，原則上均能遵守法律規定，不致違法取供，其可信性極
    高，為兼顧理論與實務為由，而對「被告以外之人於偵查中
    向檢察官所為之陳述」，例外設定其具備非顯不可信之要件
    時，得為證據。本件證人何政鍵於偵查中向檢察官所為之陳
    述（見調偵字偵查卷第18、19頁），業經具結且查無顯不可
    信之情形存在，依上開刑事訴訟法第159條之1第2項規定，
    具證據能力。
二、認定犯罪事實所憑之證據及理由﹕
    訊據被告甲○○對於其上開過失傷害犯行，於本院審理時坦
    承不諱，核與被害人丙○○之指訴、及證人何政鍵於偵查中
    之證述大致相符，並有道路交通事故現場圖、道路交通事故
    調查報告表(一)、(二)、仁愛綜合醫院出具之診斷證明書各1紙
    、道路交通事故談話紀錄表3份及現場照片30張附卷可稽。
    又按駕駛人應注意車前狀況，並隨時採取必要之安全措施；
    閃光黃燈表示「警告」，車輛應減速接近，注意安全，小心
    通過，道路交通安全規則第94條第3項、道路交通標誌標線
    號誌設置規則第211條分別訂有明文。本件被告駕車沿文心
    南路行駛至該路與東興路之閃光黃燈交叉路口，依當時天候
    路況，並無不能注意之情形，竟未減速慢行，及未注意車前
    狀況，採取必要之安全措施，以致肇事，致被害人丙○○受
    有創傷性蜘蛛膜下腔出血、肢體多處挫、擦傷等傷害，則被
    告具有過失，且其過失與被害人丙○○之傷害間有相當因果
    關係。另本件車禍經送鑑定結果，臺灣省臺中縣區車輛行車
    事故鑑定委員會及臺灣省車輛行車事故覆議鑑定委員會均認
    被告具有「未注意車前狀況」及「未減速慢行」之過失，有
    臺灣省臺中縣區車輛行車事故鑑定委員會鑑定意見書及臺灣
    省車輛行車事故覆議鑑定委員會覆議意見書附卷可按（見本
    院卷第9至10頁、第48至50頁），雖上開鑑定意見書亦認定
    被害人丙○○本身與有過失，仍無從解免被告之過失責任。
    本院事證明確，被告之過失傷害犯行洵堪認定，應依法論科
    。
三、論罪科刑﹕
    核被告所為，係犯刑法第284條第1項前段之過失傷害罪。被
    告於肇事後，尚未經有偵查權之公務員發覺前，主動向據報
    前往處理之員警表明為肇事人，自首而接受裁判，有肇事人
    自首情形紀錄表在卷可憑（見本院卷第25頁），爰依刑法第
    62條前段規定，減輕其刑。爰審酌被告之過失傷害犯行，造
    成被害人受有創傷性蜘蛛膜下腔出血、肢體多處挫、擦傷等
    嚴重傷害；被告前無前科，素行尚可，其雖於本院審理時坦
    認犯行，惟其自96年7月13日案發迄今均未賠償被害人任何
    損失，顯然未以實際行動表現悔意等一切情狀，量處如主文
    所示之刑，並諭知易科罰金之折算標準。
四、適用之法律﹕
  (一)刑事訴訟法第299條第1項前段。
  (二)刑法第284條第1項前段、第41條第1項前段、第62條前段。
  (三)刑法施行法第1條之1第1項、第2項前段。
本案經檢察官乙○○到庭執行職務。
中    華    民    國    98    年    3     月    20    日
                      刑事第十五庭  法  官  戴嘉慧
上正本證明與原本無異。
如不服本判決，應於收受送達後10日內向本院提出上訴書狀（應
敘述具體理由並附繕本）。
上訴書狀如未敘述理由，應於上訴期間屆滿後20日內補提理由書
於本院。
告訴人或被害人對於判決如有不服具備理由請求檢察官上訴者，
其上訴期間之計算係以檢察官收受判決正本之日期為準。
                                    書記官  劉晴芬
中    華    民    國    98    年    3     月    20    日
【附錄本案論罪科刑法條】
中華民國刑法第284條
（過失傷害罪）
因過失傷害人者，處6月以下有期徒刑、拘役或5百元以下罰金，
致重傷者，處1年以下有期徒刑、拘役或5百元以下罰金。
從事業務之人，因業務上之過失傷害人者，處1年以下有期徒刑
、拘役或1千元以下罰金，致重傷者，處3年以下有期徒刑、拘役
或2千元以下罰金。


司法院資訊處製作；財團法人民間司法改革基金會備份。
